臺灣基隆地方法院基隆簡易庭民事判決　九十二年基簡字第二五四號
　　原　　　告　乙○○
　　送達代收人　王東山
　　被　　　告　甲○○
右當事人間請求遷讓房屋等事件，本院於民國九十三年三月十七日言詞辯論終結，判
決如下：
    主    文
原告之訴駁回。
訴訟費用由原告負擔。
    事實及理由要領
壹、程序部分：
一、按訴狀送達後，原告不得將原訴變更或追加他訴，但擴張或減縮應受判決事項之
    聲明者，不在此限，民事訴訟法第二百五十五條第一項第三款定有明文。本件原
    告原起訴主張：（一）被告李沛生、林谷泉、游佳維、游靖鼎等人應將基隆市○
    ○街三０三巷十七弄五號房屋騰空遷讓返還原告；（二）被告李沛生、林谷泉、
    游佳維、游靖鼎、甲○○等人應連帶給付原告新台幣（下同）二萬四千元，其自
    起訴狀繕本送達翌日起至清償日止，按年息百分之五計算之利息；（三）被告李
    沛生、林谷泉、游佳維、游靖鼎、甲○○等人應自起訴狀繕本送達翌日起至李沛
    生、林谷泉、游佳維、游靖鼎等人自基隆市○○街三０三巷十七弄五號房屋遷出
    止，按月給付八千元與原告。嗣於本院審理時變更聲明為被告甲○○應給付原告
    四萬八千元。經核原告乃係分別撤回對被告李沛生、林谷泉、游佳維、游靖鼎等
　　人之請求，及減縮對被告甲○○之請求為被告甲○○應給付原告四萬八千元，依
　　前揭法律規定應予准許，合先敘明。
貳、得心證之理由：
一、原告起訴主張：其與被告原為夫妻關係，門牌號碼為基隆市○○街三０三巷十七
    弄五號房屋為其所有，被告竟未經其同意擅自在民國九十二年二月至七月間將該
    房屋出租與李沛生、林谷泉、游佳維、游靖鼎等人，每月收取租金為新台幣（下
    同）八千元，該段時間合計收取租金四萬八千元，為此請求被告返還原告四萬八
    千元之利益。對被告抵銷抗辯則辯稱以前有房子住時，其才會答應每月負責負擔
    一萬五千元之貸款本息，且以前也都有按照承諾每月負擔一萬五千元之貸款本息
    ，但九十一年十一月以後被告將其趕出系爭房屋，其沒有繼續按月給付一萬五千
    元與被告，其無屋可住應該不用繼續負擔貸款本息。
二、被告固對於系爭房屋係登記為原告所有，且其以自己名義出租系爭房屋，於九十
    二年二月至七月間每月收取八千元租金，合計收取四萬八千元租金予以承認在卷
    ，惟辯稱系爭房屋之房屋貸款係由兩造同時擔任債務人並互為連帶保證人向保證
    責任台北市第一信用合作社貸款，本來約定二人應各自負擔一半之貸款本息，每
    人約負擔一萬五千元，多年來因為二人為夫妻關係均由被告一人支付所有貸款本
    息，但其均未計較過，但因現在子女教育費龐大令其無法繼續負擔每月約三萬元
    之貸款本息，其係在此不得以情況下才出租系爭房屋收取租金，依理原告應該負
    擔貸款本息之一半即一萬五千元，且應從貸款之初及八十九年十一月起算迄今，
    因此主張抵銷原告請求之租金。
三、經查，原告主張被告於九十二年二月至七月間未經其同意擅自將其所有之系爭房
    屋出租，每月收取租金八千元，該段時間共計收取四萬八千元之租金利益，業據
    其提出建物所有權狀一份、租賃契約一份等物為證，且經被告承認在卷，因此堪
    認原告此部分主張為真。而按系爭房屋既登記為原告所有，則僅原告有權利將該
    房屋出租收取租金，被告並非所有權人擅自將系爭房屋出租收取租金四萬八千元
    ，顯有因此不當獲得四萬八千元之利益，原告依法請求被告返還該四萬八千元利
    益應有理由應予准許。
四、按二人互負債務而其給付種類相同，並均屆清償期者，各得以其債務與他方之債
    務，互為抵銷，民法第三百三十四條第一項本文規定甚明。經查：
（一）被告主張原告與其共同負擔向保證責任台北市第一信用合作社借貸之債務，經
      本院函詢後該社於九十三年三月八日以北市一信內字第二號覆函及檢附貸款資
　　　料，足認於九十一年十月十六日，被告為借款人，原告為連帶保證人，向該社
　　　借款二百五十萬元（下稱二百五十萬元貸款），該貸款每月應繳納之本息為一
　　　萬五千九百五十二元，繳納至九十二年七月十六日即未繼續繳納，且之前均係
　　　由被告之戶頭扣繳該貸款本息。是以被告此部分主張堪信為真。而按連帶債務
　　　人相互間，除法律另有規定或契約另有訂定外，應平均分攤義務。民法第二百
　　　八十條前段規定甚明。被告主張就二百五十萬元兩造應平均分攤繳納每月之本
　　　息，此部分除與前揭法律規定相符外，且原告亦承認其以前均負擔一半之貸款
　　　本息之繳納，將錢交付被告由被告負責繳納，是以二百五十萬元貸款每月應繳
　　　納本息之一半即七千九百七十六元，應由原告負擔且應交付被告由被告向貸款
　　　金融機構繳納堪以認定。
（二）至原告另辯稱其九十一年十一月份後，因其並未居住於本件系爭房屋內，而因
      本件貸款係因購買房屋而產生，因此其如未居住於該房屋內，其即無庸負擔該
　　　繳納一半本息之義務等語，被告否認原告可因此免除分攤繳納二百五十萬元貸
　　　款之本息，復原告並無法舉證兩造間有此免除負擔一半本息之約定，且兩造係
　　　因同為擔任前揭貸款之連帶債務人方有平均分攤之義務，與是否使用本件房屋
　　　無關，因此原告主張其九十一年十一月份後無庸繼續負擔按月繳納七千九百七
　　　十六元，並無可採。就九十一年十一月後迄至九十二年七月止此段九個月期間
　　　，被告確實仍按月繳納二百五十萬元貸款本息，且原告並未按月負擔一半貸款
　　　本息之繳納，均為原告不爭執，且有前揭保證責任台北市第一信用合作社函覆
　　　在卷可資參照，因此按月原告應負擔七千九百七十六元乘以九個月計算，依據
　　　原告自承已有七萬一千七百八十四元之就二百五十萬元貸款其應負擔繳納之本
　　　息其並未給付與被告，被告以該部分金額向原告請求之租金四萬八千元為抵銷
　　　顯有理由。
五、從而，原告依不當得利法律關係請求被告給付四萬八千元雖有理由，然因原告另
    積欠被告九十一年十一月起至九十二年七月止九個月期間應負擔之二百五十萬元
    貸款每月本息七千九百七十六元之債務合計七萬一千七百八十四元，而經被告據
    此對原告行使抵銷權，亦有理由，原告之四萬八千元業據被告抵銷殆盡，不得再
    向被告請求給付，因此原告之請求已無理由，應予駁回。
中　　　華　　　民　　　國　　九十三　　年　　　三　　　月　　三十一　 日
~B臺灣基隆地方法院基隆簡易庭
~B　　法　　　官　王翠芬
右正本證明與原本無異。
對於本件判決如有不服，應於收受送達後二十日內向本院提出上訴書狀，上訴於本院
合議庭，並按他造當事人之人數附具繕本。
中　　　華　　　民　　　國　　九十三　　年　　　三　　　月　　三十一　 日
~B　　法院書記官　李國豪
